臺灣高等法院民事裁定
110年度破抗字第14號
抗  告  人  桃園市政府地方稅務局

法定代理人  姚世昌


相  對  人  李鳳翱律師(即綠能科技股份有限公司之破產管理 
             人)     

上列抗告人因綠能科技股份有限公司破產事件，對於中華民國11
0年1月18日臺灣臺北地方法院109年度執破字第4號裁定提起抗告
，本院裁定如下：
    主  文
原裁定關於剔除桃園市政府地方稅務局蘆竹分局申報破產債權逾
新臺幣貳拾伍萬參仟捌佰陸拾壹元部分廢棄。
上開廢棄部分，相對人在原法院之異議駁回。
抗告費用由相對人負擔。
    理  由
一、按國家或地方自治團體依權力分立原則設置行政機關，行政
    機關與內部單位乃以有無單獨之組織法規、有無獨立之編制
    及預算、有無印信等標準為區分，倘具備此三項標準者，即
    屬行政機關，否則即屬內部單位（最高法院93年度台上字第
    74號判決意旨參照）。經查依桃園市政府地方稅務局組織規
    程第5條規定，桃園市地方稅務局得因業務需要設置分局，
    辦理稅捐稽徵等事項；抗告人陳明桃園市地方稅務局蘆竹分
    局（下稱盧竹稅務分局）為其內部單位，無獨立之編制及預
    算（見本院卷第24頁），則盧竹稅務分局無當事人能力，原
    裁定剔除蘆竹稅務分局申報之部分破產債權，抗告人以其名
    義提起本件抗告，核無不合，合先敘明。
二、相對人對於盧竹稅務分局申報債權提出異議略以：蘆竹稅務
    分局於民國109年4月17日向伊申報108年度房屋稅及滯納金
    新臺幣（下同）29萬1,939元之債權，其中滯納金3萬8,078
    元（下稱系爭滯納金），屬破產法第103條規定之除斥債權
    ，應予剔除，僅25萬3,861元得予認列云云。原法院裁定蘆
    竹稅務分局於109年4月17日申報之破產債權逾幣25萬3,861
    元部分，應予剔除。抗告人不服，提起抗告。
三、抗告意旨略以：依稅捐稽徵法第6條、第49條規定，房屋稅
    及滯納金債權，優先於抵押權受償，具別除權性質，與罰鍰
    顯然不同；且破產法第103條第4款並未明定滯納金不得為破
    產債權，原裁定就伊申報之債權剔除系爭滯納金，顯有不當
    ，爰聲明廢棄原裁定等語。
四、按罰金、罰鍰及追徵金，不得為破產債權，破產法第103條
    第4款固有明文。惟稅捐稽徵法第6條第1項、第2項規定：「
    稅捐之徵收，優先於普通債權。土地增值稅、地價稅、房屋
    稅之徵收及法院、行政執行處執行拍賣或變賣貨物應課徵之
    營業稅，優先於一切債權及抵押權。」同法第49條規定：「
    滯納金、利息、滯報金、怠報金、短估金及罰鍰等，除本法
    另有規定者外，準用本法有關稅捐之規定。但第6條關於稅
    捐優先及第38條，關於加計利息之規定，對於罰鍰不在準用
    之列。」又對於破產財團之財產有優先權之債權，先於他債
    權而受清償，優先權之債權有同順位者，各按其債權額之比
    例而受清償，破產法第112條亦有明文。
五、經查蘆竹稅務分局向相對人申報108年度房屋稅25萬3,861元
    及滯納金3萬8,078元（原裁定第6頁），並有蘆竹稅務分局
    109年4月23日桃稅蘆字第1094405561號函可參（見本院卷29
    頁）；上開房屋稅及滯納金債權依稅捐稽徵法第6條第1項、
    第2項、第49條規定，應優先於普通債權及抵押權，蘆竹稅
    務分局申報上開債權為破產債權，並無不合。稅捐稽徵法第
    49條並明定滯納金除該法另有規定者外，準用該法有關稅捐
    之規定；復於但書明定罰鍰排除稅捐優先，足見滯納金應優
    先受償。相對人主張系爭滯納金屬破產法第103條規定之除
    斥債權應予剔除，不得列為破產債權云云，為不足取。相對
    人所舉前司法行政部(58)台函民決字第4977號函載：大函所
    稱破產法第103條規定不得列為破產債權之罰鍰，似應作廣
    義解釋，泛指一切具有行政罰性質之制裁，均為除斥債權，
    方屬持平等由，如能於將來修正有關法規時，予以明文規定
    ，當更便於適用等語（見本院卷第51頁），已表明「如能於
    將來修正有關法規時，予以明文規定，當更便於適用」，足
    見該函並無表明滯納金不得列為破產債權。另消費者債務清
    理條例第29條第1項第4款雖規定罰金、罰鍰、怠金、滯納金
    、滯報金、滯報費、怠報金及追徵金為劣後債權；惟同條第
    2項規定：前項第4款所定債權，於法律有特別規定者，依其
    規定；滯納金即屬法律有特別規定之情形，足見系爭滯納金
    並非不得列為破產債權。據上，抗告人申報108年度房屋稅
    計29萬1,939元為破產債權，其中本稅25萬3,861元、滯納金
    3萬8,078元，合於前揭規定，原裁定將系爭滯納金予以剔除
    ，尚有未洽。抗告意旨指摘原裁定此部分不當，聲明廢棄，
    為有理由，爰就此部分原裁定予以廢棄，並裁定如主文第二
    項所示。　　
六、據上論結，本件抗告為有理由，爰裁定如主文。　　
中　　華　　民　　國　　110 　年　　6 　　月　　8 　　日
                  民事第二十庭  
                        審判長法  官  周祖民
                              法  官  林玉蕙
                              法  官  鄭威莉
正本係照原本作成。
不得再抗告。
中　　華　　民　　國　　110 　年　　6 　　月　　8 　　日
    　　　　　　　　　　　　　書記官  林虹雯